臺灣臺北地方法院交通事件裁定　　　　　　　　　　九十一年度交聲字第四三六號
　　異　議　人
　　即受處分人　甲○○
右列異議人即受處分人因違反道路交通管理處罰條例案件，對於交通部公路總局台北
區監理所中華民國九十一年三月五日所為之處分（原處分案號：北監五字第裁四０─
Ｚ00000000號、第裁四０─Ｚ00000000號）聲明異議，本院裁定如
左：
    主  文
交通部公路總局台北區監理所民國九十一年三月五日北監五字第裁四０─Ｚ0000
0000號處分撤銷。
甲○○汽車行駛於高速公路，而不遵管制之規定，處罰鍰新臺幣參仟元，並記違規點
數壹點。又汽車行駛於高速公路，而不遵管制之規定，處罰鍰新臺幣參仟元，並記違
規點壹點。
其餘異議駁回。
    理  由
一、按汽車行駛高速公路，應依速限標誌指示；又汽車行駛高速公路，不得有不服從
    公路警察或依法執行交通稽查任務人員之指揮或稽查取締而逃逸之行為；再汽車
    在行駛途中，不得驟然或任意換車道，如欲超越前車或變換車道時，應先顯示方
    向燈告知前後車輛，並保持安全距離及間隔，方得超越或變換車道，高速公路交
    通管制規則第五條第一項前段、第九條第十二款、第十一條分別定有明文。次按
    汽車行駛於高速公路，而不遵管制之規定者，處汽車駕駛人新台幣（下同）三千
    元以上六千元以下罰鍰，道路交通管理處罰條例第三十三條第一項定有明文。又
    按汽車駕駛人駕駛汽車違反道路交通管理處罰條例第三十三條第一項規定者，除
    應依該條所規定之罰鍰處罰外，並予記違規點數一點，道路交通管理處罰條例第
    六十三條第一項第一款亦定有明文。再按汽車違反道路交通管理事件不服指揮稽
    查而逃逸，當場不能或不宜攔截製單舉發者，及以科學儀器取得違規證據資料（
    如照相機或測速器）足資認定其違規事實者，得逕行舉發之，違反道路交通管理
    事件統一裁罰標準及處理細則第二十三條第一項第四款、第五款亦規定甚明，此
    際舉發機關只能依上開處理細則第二十三條第二項規定對汽車所有人為掣單舉發
    ，而如經舉發之汽車所有人在舉發通知單上所載之應到案日期前到案，並告知處
    罰機關該汽車違規駕駛人姓名、身分證統一編號及住址者，處罰機關應即依前開
    細則第二十四條規定處罰該名違規駕駛人，而如汽車所有人未於應到案日期前到
    案或雖於應到案日期前到案，而未告知處罰機關實際之違規駕駛人者，處罰機關
    仍應依道路交通管理處罰條例第八十五條第三項「本條例關於車輛駕駛人之處罰
    ，如應歸責於車輛所有人者，處罰車輛所有人。」規定，對車輛所有人加以處罰
    。
二、本件受處分人即異議人甲○○所有之車號二Ｄ─一八０八號自用小客車於民國九
    十年十二月十一日二時四十二分許，在國道一號公路北向三十公里最高速限一百
    公里路段，以時速一百七十公里之速度超速行駛，而為內政部警政署國道公路警
    察局第一警察隊警員廖鎮鉛、黃俊銘以車裝雷達測速儀測得超速行為予以攔停，
    惟該車不僅拒絕稽查攔停加速駛離，並沿途未顯示方向燈任意變換車道達三次以
    上，行駛至國道一號公路重慶交流道時轉向市區道路逃逸，遂以受處分人所有之
    汽車有右揭三項違反道路交通管理處罰條例第三十三條第一項規定之事實，分別
    掣發內政部警政署國道公路警察局九十年十二月十一日公警局交字第Ｚ0000
    0000號、第Ｚ00000000號舉發違反道路交通管理事件通知單予以舉
    發，經將舉發通知單合法送達於受處分人後，受處分人於舉發通知單上所載應到
    案日期前之九十年十二月二十日向原處分機關提出申訴，然未告知處罰機關實際
    之違規駕駛人為何人，經原處分機關函請原舉發單位調查結果，仍認受處分人有
    違反道路交通管理處罰條例第三十三條第一項之違規行為，原處分機關乃依道路
    交通管理處罰條例第三十三條第一項、第六十三條第一項第一款及違反道路交通
    管理事件統一裁罰標準表等規定分別以九十一年三月五日北監五字第裁四０─Ｚ
    00000000號、第裁四０─Ｚ00000000號各從輕裁處受處分人罰
    鍰三千元（超速部分）並記違規點數一點、六千元（不服稽查攔停而逃逸部分處
    罰鍰三千元，未顯示方向燈任意變換車道部分處罰鍰三千元）並記違規點數一點
    。
三、訊據受處分人矢口否認右揭違反道路交通管理處罰條例規定之行為，辯稱：本件
    公路警察單位既無提供違規照片，又無車裝雷達測速器測得超速資料，僅以巡邏
    員警所稱及勤務指揮中心電腦資料查詢記錄簿核對車籍資料，實無法證明上開自
    用小客車確有右揭超速、拒絕稽查攔停而逃逸，並沿途未顯示方向燈任意變換車
    道之三項違規事實，當時上開自用小客車借給朋友周志忠使用，周志忠並未對伊
    提起此事，不應由其受罰云云。經查：
（一）依違反道路交通管理事件統一裁罰標準及處理細則第二十三條第一項第四款、
      第五款規定，汽車違反道路交通管理事件不服指揮稽查而逃逸，當場不能或不
      宜攔截製單舉發者，及以科學儀器取得違規證據資料（如照相機或測速器）足
      資認定其違規事實者，得逕行舉發之，此時舉發機關只能依上開處理細則第二
      十三條第二項規定對汽車所有人為掣單舉發，本件有不服指揮稽查而逃逸之違
      規事實，且員警以雷達測速器之科學儀器測得上開自用小客車超速，符合得逕
      行舉發之要件，受處分人為上開自用小客車之所有人，雖在舉發通知單上所載
      之應到案日期前之九十年十二月二十日向原處分機關提出申訴，然未告知處罰
      機關實際之違規駕駛人之姓名、身分證統一編號及住址，有交通部公路局臺北
      區監理所九十一年一月七日第九０─四五三─一─三一九一七號函附申訴書影
      本一件在卷可憑，處罰機關遂依道路交通管理處罰條例第八十五條第三項「本
      條例關於車輛駕駛人之處罰，如應歸責於車輛所有人者，處罰車輛所有人。」
      規定，對車輛所有人即受處分人加以處罰，於法並無不合，受處分人辯稱其非
      實際駕駛人，又無舉發照片，不應受罰云云，不足採信。
（二）證人即當日掣單舉發之警員廖鎮鉛到庭證稱：我都是依照事實舉發，當時巡邏
      車是停在定點，以車裝雷達測速器測速，所以沒有拍照，亦無測速表，但可鎖
      定同一部車，伊必須記下車號，廠牌、顏色也要正確，才可以開單等語（詳本
      院九十一年十月二十四日訊問筆錄），證人即當日掣單舉發警員黃俊銘亦到庭
      證稱：當天該輛車子超速，我們跟過去，但車子太快，裡面的人看不清楚，有
      試著要攔他，但車速太快攔不到，所以舉發他三項，他知道我們要攔他，因為
      車子越開越快等語（詳本院九十一年十月二十四日訊問筆錄），衡諸證人廖鎮
      鉛、黃俊銘之證言互核相符，且均與受處分人甲○○素不相識，並無仇怨，當
      無設詞誣攀之理，復與附卷之右揭二件舉發通知單記載相符，其等之證言，均
      堪採信，況警員掣單舉發違反道路交通管理處罰條例所列之違規事實，本質上
      為行政處分，係公務員基於職務上權力，依法就特定之具體事件所為具有公法
      上效果之單方行政行為，基於公務員為公法上行為具有公信力之原則，該行政
      處分當可被推定為真正，其據以依法處分之事實認定亦為真正無誤，本此公信
      原則，乃立法者賦予行政機關制定違反道路交通事件統一裁罰標準及處理細則
      ，使勤務警員得當機處分（如該細則第二十三條）以達其維護交通秩序、安全
      之行政目的，反之，若謂公務員一切行政行為均需預留證據以證其實，則國家
      行政勢必窒礙難行，據此，刑事訴訟法就犯罪證據有關之規定中與屬行政秩序
      罰之交通違規裁罰本質不合之部分，自不在準用之列，從而，受處分人既未就
      執勤警員之舉發有誤提出相關證據以供調查，本院經查亦無任何證據足資證明
      其有捏造事實違法取締之情事，則執勤警員本其維護交通秩序、安全職責所為
      之舉發，自應受到合法、正確之推定，受處分人所有之上開自用小客車確有於
      右揭時地超速行駛、不服稽查取締而逃逸、未顯示方向燈任意變換車道之三項
      違規行為。
四、綜上所述，受處分人所有之上開自用小客車確有於右揭時地超速行駛、不服稽查
    取締而逃逸、未顯示方向燈任意變換車道之三項違規行為，原處分機關以受處分
    人所有之上開自用小客車違反高速公路交通管制規則第五條第一項前段、第九條
    第十二款、第十一條等規定，分別依違反道路交通管理處罰條例第三十三條第一
    項、第六十三條第一項第一款及違反道路交通管理事件統一裁罰標準表等規定，
    分別以九十一年三月五日北監五字第裁四０─Ｚ00000000號、第裁四０
    ─Ｚ00000000號各從輕裁處受處分人罰鍰三千元（超速部分）並記違規
    點數一點、六千元（不服稽查攔停而逃逸部分處罰鍰三千元，未顯示方向燈任意
    變換車道部分處罰鍰三千元）並記違規點數一點，固非無見，惟按違反道路交通
    管理處罰條例第六十三條第一項第一款之規定，違反同條例第三十三條第一項規
    定者，除應依該條所規定之罰鍰處罰外，並予記違規點數一點，顯見係每一違反
    同條例第三十三條第一項規定之違規行為，均應並予記違規點數一點，本件受處
    分人所有之上開自用小客車有於右揭時地超速行駛、不服稽查取締而逃逸、未顯
    示方向燈任意變換車道之三項違反道路交通管理處罰條例第三十三條第一項規定
    之違規行為，依同條例第六十三條第一項第一款規定，應分別並予記違規點數一
    點，是本件受處分人所執異議意旨雖無理由，然原交通部公路總局台北區監理所
    九十一年三月五日第裁四０─Ｚ00000000號處分部分既有前開違誤，自
    應由本院予以撤銷，仍以受處分人有違反道路交通管理處罰條例第三十三條第一
    項從輕處罰鍰六千元（不服稽查攔停而逃逸部分處罰鍰三千元，未顯示方向燈任
    意變換車道部分處罰鍰三千元）並各記違規點數一點如主文第二項所示，另原交
    通部公路總局台北區監理所九十一年三月五日第裁四０─Ｚ00000000號
    處分部分並無違誤，自應將該部分異議駁回如主文第三項所示。
據上論斷，應依道路交通案件處理辦法第二十條前段、第十九條，裁定如主文。
中      華      民      國    九十一    年      十      月    二十八    日
                                  臺灣臺北地方法院交通法庭
                                      法  官  黃  雅  芬
右正本證明與原本無異。
如不服本裁定，應於裁定送達後五日內向本院提出抗告狀。
                                      書記官  楊  麗  娟
中      華      民      國    九十一    年      十      月    三十一    日
